【裁判字號】    88,易,2518
【裁判日期】    890516
【裁判案由】    業務侵占
【裁判全文】
臺灣板橋地方法院刑事判決                        八十八年度易字第二五一八號
    公  訴  人  臺灣板橋地方法院檢察署檢察官
    被      告  乙○○
右列被告因業務侵占案件，經檢察官提起公訴（八十八年度偵字第一二○六八號），
本院判決如左：
    主  文
乙○○意圖為自己不法之所有，而侵占對於業務上所持有之物，處有期徒刑柒月。
    事  實
一、乙○○自民國八十七年十二月間起至八十八年三月十日止，受僱設於台北縣中和
    市○○路三九六號一樓揚翔企業有限公司（下稱揚翔公司），擔任業務員，負責
    收送羊奶及收取貨款之業務，為從事業務之人，其於八十八年二月間，向揚翔公
    司之客戶收取羊奶貨款，合計共新台幣（下同）三萬二千元，且應依揚翔公司之
    規定於該月十五日前將貨款交回，詎其於上開規定應交回貨款之日即八十八年二
    月十五日，既未將前開代理揚翔公司收取屬其業務上所持有之貨款三萬二千元交
    回揚翔公司，復起意圖為自己不法之所有，在其位台北縣三峽鎮白雞五七之一號
    住處，以易持有為所有之意，將前開業務所持有之款項三萬二千元全數侵占入己
    。嗣經揚翔公司發覺，因念其年輕，而許其緩期清償，惟乙○○於清償四千元後
    ，於八十八年三月十日即持其餘貨款離開揚翔公司避不見面，並將該貨款用於其
    環繞台灣全島所需之住宿及飲食費用，且花用殆盡。
二、案經被害人揚翔公司訴由臺灣板橋地方法院檢察署檢察官偵查起訴。
    理  由
一、右揭犯罪事實，業據被告乙○○於本院調查及審理中坦承不諱（見本院八十九年
    四月十三日訊問筆錄、八十九年五月二日審理筆錄），核與告訴代表人甲○○於
    偵查及本院審理中指訴侵占之情節相符，復有被告簽發之本票影本二紙，及告訴
    人所寄，而由被告收受送達之存證信函及中華民國郵政掛號郵件收件回執各一件
    附於偵查卷可稽。本件事證明確，被告犯行洵堪認定，應依法論科。
二、核被告將其業務上收取持有屬告訴人揚翔公司所有之貨款，侵佔入己，核其所為
    ，係犯刑法第三百三十六條第二項之業務侵占罪。爰審酌被告並無前科，有台灣
    高等法院檢察署刑案資料紀錄簡覆表一附在卷可按，其素行良好，且犯後坦承犯
    行，侵占次數僅一次而侵占款項數額不多，然自八十八年二月十六日侵占迄今，
    尚未與告訴人達成和解或賠償侵占之款項併被告其他犯罪動機、目的、手段、智
    識程度等一切情狀，量處如主文所示之刑，以示懲儆。
三、至公訴意旨認被告係自八十七年十二月起連續多次將揚翔公司客戶所交貨款十一
    萬一千零二十九元侵占入己，並簽發二紙本票以為擔保等語，無非以告訴人之代
    表人甲○○於偵查中之指訴資為論據，惟此訊之被告，為其所否認。經查：本票
    係被告於收取貨款前，因告訴人之要求，而預先簽發發票金額與應收帳款相同之
    本票供告訴人留執，嗣後被告始向客戶收取貨款之事實，經被告及告訴人之代表
    人甲○○供承一致，是本票之票面金額十一萬一千零二十九元並不足以證明即係
    被告向揚翔公司客戶收取而侵占之金額；再告訴人之代表人甲○○雖陳稱：與被
    告約定超過每月十五日即算侵占公款等語（本院八十九年四月十三日訊問筆錄）
    ，然其亦自陳：不清楚被告從客戶處收到多少金錢等語在卷（見同日筆錄），故
    其雖指述：公司給予員工帳單，帳單即視同現金，因帳單給予員工，公司即無法
    向客戶收款，被告應已向客戶收取全部貨款，因帳單已全部給被告，公司給予被
    告十一萬之帳單，即把帳單視同收據云云（分詳本院八十九年四月十三日訊問筆
    錄、八十九年五月二日審理筆錄），但此僅係告訴人主觀臆測，自難依此遽為被
    告不利之證明。復查可證明被告是否曾向揚翔公司客戶收取貨款之帳單業遭被告
    燒燬一情，為被告供明在卷，另告訴人公司就帳單部分並未留有影本，亦據告訴
    人之代表人甲○○陳述在卷，再本件自被告於八十八年二月十六日侵占迄今，已
    逾一年，告訴人公司係從事羊奶之買賣，每月向客戶所收之款項數額極微，告訴
    人揚翔公司之客戶對被告是否曾於八十八年二月間向其等收款貨款，及被告收取
    之貨款數額為何，恐已不復記憶，本院亦難查證，此外復別無其他積極證據足資
    證明逾被告所承認向揚翔公司客戶收取之三萬二千元貨款部分，亦均已由被告收
    取，故自不應認逾三萬二千元部分之貨款亦係被告侵占，而由被告負責。另查告
    訴人之代表人甲○○雖亦指述被告自八十九年一月份即有挪用款項等語（見本院
    八十九年五月二日審判筆錄），然被告自承其係於八十八年二月下旬始侵占揚翔
    公司客戶之貨款，八十八年一月份所收之貨款已交還揚翔公司，一月份未收之貨
    款揚翔公司則往後挪到二月份收等語（分詳前述八十九年四月十三日訊問筆錄、
    八十九年五月二日審理筆錄），核與告訴人之代表人所陳：公司將一月份未收之
    帳沖入二月份等語相符，則被告於八十八年一月份所收之貨款既已交回揚翔公司
    ，該月即無侵占揚翔公司貨款可言，雖告訴人之代表人認依規定被告每月十五日
    應將向客戶所收之貨款交回公司，超過每月十五日即為侵占公款，而認被告於八
    十九年一月即已侵占公司款項云云，然此純為其個人之認知，與被告在法律上是
    否構成侵占無涉，尚難以逾一月十五日，被告未將應收帳款全部收齊，即認該月
    帳款即係被告侵占。綜上，顯不能證明被告有公訴意旨所指八十八年十二月、八
    十九年一月並逾三萬二千元貨款部分之侵占犯行，惟公訴意旨認此部分與被告論
    罪科刑之事實具有連續犯之裁判上一罪關係，本院爰不另為無罪之諭知，合此敘
    明。
據上論結，應依刑事訴訟法第二百九十九條第一項前段，刑法第三百三十六條第二項
，罰金罰鍰提高標準條例第一條前段，判決如主文。
本案經檢察官洪清秀到庭執行職務
中    華    民    國      八十九      年      五      月    十六        日
                                      臺灣板橋地方法院刑事第四庭
                                          審判長法  官  許  仕  楓
                                                法  官  陳  恒  寬
                                                法  官  游  秀  雯
右正本證明與原本無異。
如不服本判決，應於判決送達後十日內，向本院提出上訴狀。
                                          書記官        薛  慧  茹
中    華    民    國      八十九      年      五      月     十八     日
附錄本案論罪科刑法條：刑法第三百三十六條
刑法第三百三十六條
對於公務上或因公益所持有之物，犯前條第一項之罪者，處一年以上七年以下有期徒
刑，得併科五千元以下罰金。
對於業務上所持有之物，犯前條第一項之罪者，處六月以上五年以下有期徒刑，得併
科三千元以下罰金。
前二項之未遂犯罰之。


司法院資訊處製作；財團法人民間司法改革基金會備份。
